臺灣臺北地方法院刑事判決　　　　　　　 95年度訴字第890號
　　公　訴　人　臺灣臺北地方法院檢察署檢察官
　　被　　　告　乙○○
　　指定辯護人　本院公設辯護人曾德榮
上列被告因殺人未遂案件，經檢察官提起公訴（95年度偵緝字第
1067號），本院判決如下：
    主  文
乙○○犯傷害罪，處有期徒刑壹年貳月。
未扣案之尖刀壹把沒收。
    事  實
一、乙○○因積欠甲○○靠行車資，於民國91年11月30日上午6
    時30分，駕駛車牌號碼5B-023號營業小客車，停放在臺北市
    中山區○○街7號水門口（檢察官誤載為江街7號水門口），
    並在車內休息，嗣為甲○○尋獲，雙方發生爭執，乙○○竟
    基於傷害之故意，右手摸到車內置物箱之尖刀一把（未扣案
    ），刺向甲○○之胸口，致甲○○受有左手背裂傷1.5X0.3
    公分、右側胸壁裂傷1X0.2公分之傷害。
二、案經甲○○訴由臺北市政府警察局中山分局報請臺灣臺北地
    方法院檢察署檢察官偵查起訴。
    理  由
一、被告乙○○對於檢察官起訴書所列證據之證據能力，除對告
    訴人甲○○於警詢、偵查時之指訴外，其餘證據之證據能力
    均不爭執。經核告訴人甲○○於警詢時之指訴，尚無刑事訴
    訟法第159條之2所列之例外情形，故該指訴尚無證據能力。
    惟告訴人於偵查時之指訴，尚無顯有不可信之情況，依刑事
    訴訟法第159條之1第2項，仍有證據能力。經核其他證據尚
    無不得為證據之情形，故均有證據能力，首開敘明。
二、訊據被告乙○○固不否認曾以刀刺向告訴人甲○○，惟否認
    有何傷害之行為，辯稱：
    (一)伊刺傷甲○○之日期為91年11月20日，因為同年11月25日
      以後，因為母親生病，伊都在屏東、臺南，12月初母親病
      逝，甲○○稱於91年11月30日發生並不正確。
  　(二)當日甲○○是站在駕駛座旁的車門邊，甲○○拉我的衣服
      讓，把我的頭拉出車窗外，害我不能呼吸，我手就摸到一
      個東西，就刺他，甲○○所言不實。
三、惟查：
    (一)被告辯稱與甲○○發生爭執，並拿刀刺甲○○之日期為91
      年11月20日之日期並不實在，蓋依據臺北市立陽明醫院91
      年11月30日上午7時10分急診病歷記載「主訴被刀刺傷」
      （見本院卷第34頁）、急診護理紀錄在醫療與護理措施欄
      記載「淺部創傷處理」（見本院卷第35頁），經本院函詢
      該院覆稱：「患者於上午6時56分至急診，據病歷記載並
      無紀錄患者為何者所傷。傷口是屬於淺裂傷，故就傷口本
      身而論，應不會造成生命立即之危險。因傷口屬新鮮之傷
      口，故給予破傷風預防注射。一般情形為陳舊性傷口，則
      通常不須此注射」，此有臺北市立聯合醫院95年8月3日北
      市醫事字第09533296700號函在卷可按。由是可知甲○○
      係當日受傷後，立即就醫，並至警局報案，此外，另有甲
      ○○於審判時之證言（見本院卷第53頁至第55頁）、甲○
      ○警詢筆錄（製作時間為91年11月30日上午8時50分）、
      前開急診病歷、護理紀錄、診斷證明書及聯合醫院之函覆
      為證，互核相符，證人甲○○之證詞，已堪採信，被告之
      犯行已堪認定。被告雖辯稱伊91年11月25日就回屏東、台
      南云云，然本院曾命其提出相關證據，或請其指出證明方
      法供本院調查其辯解之真偽，被告亦表示於96年2月6日後
      一周內呈報（見本院96年2月6日審判筆錄），惟被告僅提
      出戶籍謄本一份證明其母親於91年12月7日死亡，尚無法
      資為被告91年11月30日不在場證明，被告辯解尚非可採。
    (二)被告歷次供述均不可採信：
      1.被告於偵查時供稱：當天我確實有拿刀刺一個人，當時
        我在計程車內休息，被刺的是車行的人，他要牽我的車
        ，我不認識他。因為他要強行拿我的車，並且拉扯我，
        我摸到一把水果刀，所以我拿刀刺他，我不記得刺到他
        何處，當時我坐在車內，他拉住我，我是順勢刺下去，
        刺的時後刀鞘掉在外面，我看到對方拿木棍，我就出去
        撿刀鞘（見95 年度偵緝字第1067號卷第10頁、第11頁
        ）。
      2.被告於偵查時又稱：當天許男是從車外要拉我出來，我
        被他拉的很痛，因為他拉我起來不讓我睡覺，所以有口
        角，所以才自衛拿刀刺他。
      3.被告於本院訊問時供稱：當時告訴人要把我從車上拉出
        來，拉我胸口的衣服，我覺得我不能呼吸，我用右手摸
        到駕駛座旁置物箱的一把水果刀，用右手往左邊的車窗
        刺，那時天色很暗，我也不曉得刺到哪裡，他這樣拉我
        ，有可能是刺到胸部，我是防衛的，因為他拉我很痛，
        我呼吸困難（見本院卷第24頁）。
      4.被告於本院訊問時供稱：91年11月20日早上6點左右在
        臺北市○○區○○街7號水門，當時我在車子裡面睡覺
        ，他在外面從車窗想把我拉出去，拉我的頸部不能呼吸
        ，我從置物箱那邊摸到一個水果刀，我就拿著刀從我後
        方刺過去，結果甲○○就跑去拿木棍，我看他拿木棍回
        來，我就把車子往另一個方向開走了（見本院卷第103
        頁）。
      5.本院審理時，被告先陳稱沒有刺告訴人，經本院提示前
        開3之供述時又稱：那是20日之事，我30日沒有刺他，
        我第一次開庭講的是20號，我總共與告訴人的衝突只有
        11 月20日那次，事發日我坐在駕駛座，告訴人拉我的
        衣服，把我頭部拉出車窗外，害我不能呼吸，我抽不掉
        ，我的手就一直摸東西，我的左手摸到東西後，就刺他
        （見本院96年4月26日審判筆錄）。
      6.被告對於是否有刺告訴人，有無刺到胸部，當時的過程
        如何，是拉衣服還是拉頸部，前後供述並不一致，其供
        述不足採信。況告訴人與被告僅係靠行車資事發生爭執
        ，除被告指稱告訴人拉扯外，尚無被告受傷，或告訴人
        受現在不法侵害之積極證據可資證明，被告辯稱正當防
        衛，亦不可採。
    (三)被告既不否認有因車資之事發生爭執，並持刀刺甲○○之
      事，僅係辯稱發生時間在91年11月20日，然被告辯解不足
      以採信，本院已說明如前，故被告聲請勘驗現場，核無必
      要，附此敘明。
三、查被告行為後，刑法於94年2月2日修正公布，並於95年7 月
    1日施行，同法第2條亦有修正。按行為後法律有變更者，適
    用行為時之法律，但行為後之法律有利於行為人者，適用最
    有利於行為人之法律，現行刑法第2條第1項訂有明文。此條
    規定乃與刑法第1條罪刑法定主義契合，而貫徹法律禁止溯
    及既往原則，係規範行為後法律變更所生新舊法律比較適用
    之準據法，有最高法院95年5月23日95年度第8次刑庭會議決
    議可參，是刑法第2條本身雖經修正，但刑法第2條本身尚無
    比較新舊法之問題，先予辨明。又以本次刑法修正之比較新
    舊法，應就罪刑有關之共犯、未遂犯、想像競合犯、牽連犯
    、連續犯、結合犯，以及累犯加重、自首減輕暨其他法定加
    減原因（如身分加減）與加減例等一切情形，綜其全部罪刑
    之結果而為比較，最高法院亦著有上開決議可資參照。經查
    ，法第277條第1項傷害罪所規定之罰金刑，因修正後刑法第
    33條第5款修正為：「主刑之種類如下：五、罰金：新臺幣1
    千元以上，以百元計算之」，是依修正後之法律，前述犯罪
    所得科處之罰金刑最低為新臺幣1千元；然依被告行為時之
    刑罰法律，即刑法第33條第5款規定之罰金最低額為銀元3元
    ，若換算為新臺幣，最低額僅為新臺幣9元。因此，比較上
    述修正前、後之刑罰法律，自以被告行為時之法律較有利於
    被告。
四、檢察官雖起訴被告犯殺人未遂罪，惟「殺人罪之成立，須於
    實施殺害時，即具有使其喪失生命之故意，倘缺乏此種故意
    ，僅在使其成為重傷，而結果為重傷害，祇與使人受重傷之
    規定相當，要難遽以殺人未遂論處」最高法院48年台上字33
    號著有判例可稽。依台北市立陽明醫院診斷書記載告訴人甲
    ○○之傷勢為「左手背裂傷約1.5X0.3公分、右側胸壁裂傷
    約1X0.2公分」，再據本院函詢該院覆稱：「患者於上午6時
    56分至急診，據病歷記載並無紀錄患者為何者所傷。傷口是
    屬於淺裂傷，故就傷口本身而論，應不會造成生命立即之危
    險。因傷口屬新鮮之傷口，故給予破傷風預防注射。一般情
    形為陳舊性傷口，則通常不須此注射」，足徵告訴人所受之
    傷為一般普通之傷害；另佐以證人甲○○證稱「... 我再一
    次跟他說，要還錢的事，他就很不高興，我不知道他從哪邊
    拿刀子，也不記得拿在哪一手，被告姿勢是坐著，突然間刀
    子就刺過來，我就閃避... 」（見本院卷第54頁），被告以
    刀刺向告訴人之目的，應係金錢爭執後不悅而引發傷害告訴
    人之意，尚查無被告有何殺人之動機，從而，被告之行為應
    構成刑法第277條第1項之傷害罪，檢察官起訴之事實，與本
    院審判之事實既屬同一，本院自得依刑事訴訟法第300條之
    規定變更法條。爰審酌被告曾有偽造文書、妨害家庭、違反
    麻醉藥品等前科（非累犯），素行不佳；其刺傷告訴人之部
    位為右胸部，雖本院認為其所犯係傷害罪，然就其刺傷之部
    位觀之，被告之行為應予嚴重非難，犯罪後屢不到案，飾詞
    否認犯罪，犯罪後態度不佳，量刑不宜過輕；及被告犯罪之
    動機、目的、手段及所生危害等一切情狀，量處如主文所示
    之刑。未扣案之尖刀一把，係被告所有，業經被告供陳在卷
    ，係供被告犯傷害罪所用之物，應依刑法第38條第1項第2款
    之規定沒收。
據上論斷，應依刑事訴訟法第299條第1項前段、第300條，刑法
第2條第1項、第38條第1項第2款、94年2月2日修正公布，95年7
月1日施行前刑法第277條第1項，判決如主文。
本案經檢察官楊碧瑛到庭執行職務
中　　華　　民　　國　　96　　年　　5 　　月　　10　　日
　　　　　　　　　刑事第六庭審判長   法　官　趙子榮
                                     法  官  林孟皇
                                     法  官  林晏如
以上正本證明與原本無異。
如不服本判決，應於判決送達後10日內，向本院提出上訴狀。
      　　　　　　　　　　　 　　　　書記官  陳怡君
中　　華　　民　　國　　96　　年　　5 　　月　　10　　日
附錄條文：
中華民國刑法第277條
（普通傷害罪）
傷害人之身體或健康者，處3年以下有期徒刑、拘役或1千元以下
罰金。
犯前項之罪因而致人於死者，處無期徒刑或7年以上有期徒刑；
致重傷者，處3年以上10年以下有期徒刑。
